【裁判字號】    98,家聲,162
【裁判日期】    980410
【裁判案由】    改定禁治產人監護人
【裁判全文】
臺灣臺中地方法院民事裁定             98年度家聲字第162號
聲  請  人  甲○○
相  對  人  乙○○
法定代理人  甲○○
上列聲請人聲請為禁治產人乙○○選定監護人事件，本院裁定如
下：
    主  文
聲請駁回。
聲請程序費用由聲請人負擔。
    理  由
一、聲請意旨略以：聲請人為相對人之長子。相對人前經本院於
    民國97年12月2日以97年度禁字第322號裁定宣告禁治產後，
    原依法由相對人之配偶即聲請人之母蘇黃柔妹擔任其監護人
    ，惟蘇黃柔妹於98年3月13日死亡，另相對人之父母、祖父
    母均已歿，相對人之生活起居照顧均由聲請人負責，是聲請
    人欲持續療養相對人身心，並經其他親屬之同意，依法聲請
    選定其為相對人之監護人等語。
二、按禁治產人應置監護人，又禁治產人之監護人，依下列順序
    定之：(一)配偶。(二)父母。(三)與禁治產人同居之祖父母。(四)家
    長。(五)後死之父或母以遺囑指定之人。不能依前項規定定其
    監護人時，由法院徵求親屬會議之意見選定之，民法第1110
    條、第111條分別定有明文。換言之，民法第1111條第1項所
    示者為禁治產人法定監護人之順位，無先順位之人或先順位
    之人不能勝任監護人時，即應由次順位人為禁治產人之監護
    人。如不能依該條第1項規定定其監護人時，始由法院徵求
    親屬會議之意見選定之；反之，如禁治產人有該條第1項所
    定法定監護人時，即無須由法院依同條第2項選定監護人之
    情形，合先敘明。
三、經查：聲請人主張之事實，業據聲請人到庭陳明甚詳，並提
    出戶籍謄本、本院97年度禁字第322號裁定等在卷可稽。再
    者，相對人之生活均由聲請人照顧，並經其他親屬決議同意
    由聲請人擔任相對人之監護人等情，復據證人即聲請人之兄
    弟蘇成增、蘇成田到庭供證稱：「父親一直與聲請人同住，
    主要都是由聲請人夫妻照顧，我們其他兄弟姊妹也同意由聲
    請人擔任父親的法定監護人」等語，並當庭提出家庭會議記
    錄、親屬團體會議推定家長說明書、親屬系統表等在卷可稽
    （見本院98年4月7日訊問筆錄）。綜上所述，相對人確受聲
    請人照顧，聲請人為實際負責照料相對人之人，依前揭親屬
    團體會議推定家長說明書所示，聲請人為相對人之家長，是
    聲請人即為民法第1111條第1項所定第4順序之法定監護人，
    揆諸上開說明，自無同條第2項由法院再為選定監護人之必
    要。從而，聲請人自得備足相當事證，請求戶政機關為登記
    ，其請求本院再選定其為相對人即禁治產人之監護人，於法
    未合，應予駁回。
四、依非訟事件法第21條第2項、民事訴訟法第95條、第78條，
    裁定如主文。
中    華    民    國    98    年    4     月    10    日
                  家事法庭       法  官  許冰芬
以上正本係照原本作成。
如對本裁定抗告須於裁定送達後十日內向本院提出抗告狀。
中    華    民    國    98    年    4     月    10    日
                                 書記官  陳美年


司法院資訊處製作；財團法人民間司法改革基金會備份。
